【裁判字號】    89,上訴,1159
【裁判日期】    890713
【裁判案由】    違反毒品危害防制條例
【裁判全文】
臺灣高等法院高雄分院刑事判決                  八十九年度上訴字第一一五九號
    上  訴  人
    即  被  告  甲○○
    選任辯護人  吳春生
右上訴人因違反毒品危害防制條例案件，不服臺灣高雄地方法院八十九年度訴字第一
二六六號中華民國八十九年七月十三日第一審判決（起訴案號：臺灣高雄地方法院檢
察署八十八年度偵字第九一四九、九一五八號），提起上訴，本院判決如左：
      主  文
原判決撤銷。
甲○○無罪。
      理  由
一、公訴意旨略以被告甲○○於民國八十八年間因施用毒品案件，經臺灣高雄地方法
    院以八十八年度毒聲字第七二號裁定送觀察、勒戒後，認無繼續施用毒品之傾向
    ，由臺灣高雄地方法院檢察署檢察官於八十八年一月二十一日以八十八年度偵字
    第一三○九號不起訴處分確定。惟仍不知悔改，明知海洛因係第一級毒品，竟基
    於概括之犯意，自八十八年二月底某日起至八十八年三月二十七日晚上九時三十
    分許止，連續在高雄縣鳳山市○○路一二九巷四十三弄九號住處，施用第一級毒
    品海洛因多次，經警於八十八年二月四日下午五時三十分許，前往上址搜索，甲
    ○○雖不在場，但扣得海洛因殘渣袋一個、注射針筒三支、塑膠鏟子一支，嗣又
    於八十八年四月一日，為警在上址查獲，並扣得美娜水四瓶（實為為四瓶針劑，
    詳如後述），經依臺灣高雄地方法院以八十八年度毒聲字第二六一六號裁定送觀
    察、勒戒後，認有繼續施用毒品傾向，認被告涉有毒品危害防制條例第十條第一
    項之施用第一級毒品罪嫌。
二、按犯罪事實應依證據認定之，無證據不得推定其犯事實，又被告之自白不得作為
    有罪判決之一證據，仍應調查其他必要之證據，以察其是否與事實相符，刑事訴
    訟法第一百五十四條、第一百五十六條第二項分別定有明文。再被告之自白為證
    據之一種，須非出於強暴、脅迫、利誘、詐欺或其他不正之方法，且與事實相符
    者，方得採為證據，故被告雖經自白，仍應調查其他必要之證據，以察其與事實
    是否相符，苟無法證明其與事實相符，根本即失其證據之證明力，不得採為判斷
    事實之根據，最高法院四六年台上字第八０九號著有判例。
三、公訴意旨，認被告涉有上開施用第一級毒品罪嫌，係以被告業已自白施用第一級
    毒品，以及其於八十八年二月四日、四月一日為警查扣時，分別扣得海洛因殘渣
    袋一個、注射針筒三支、塑膠鏟子一支以及美娜水四瓶（實則為針劑）足資佐證
    為其論據。
四、訊據被告甲○○，堅決否認其於上揭時間，有非法施用第一級毒品犯行，辯稱其
    於八十八年一月十九日經觀察勒戒釋放後，於翌日即至台中陸軍一八二三部隊參
    加教育召集五日，解召後即住南投友人謝雲泰家中，並由謝雲泰介紹至文亮營造
    公司擔任工地監工，至八十八年二月底始回鳳山家中，扣案之安非他命殘渣袋等
    非被告所有，被告於警訊時自白與事實不符等語。
五、惟查：
（一）被告於警、偵訊、及原審審理中均坦承有施用第一級毒品海洛因之犯行，其辯
      稱因「我有解釋，但他們不聽我解釋」云云，固不足採。
（二）惟警方於八十八年二月四日至被告住處搜索時，當時被告並未在家，故未採集
      尿液送驗，又雖在其住處扣有海洛因殘渣袋一個、注射針筒三支、塑膠鏟子一
      支，而經送驗結果，上開殘渣袋、注射針筒、塑膠鏟子經原審送請高雄醫學院
      附設中和紀念醫院檢驗結果，均呈海洛因反應之情，有該院八十九年六月二十
      日編號Ｂ0000000號、Ｂ0000000號、Ｂ0000000號檢驗
      報告單各一紙附卷可稽，唯被告於警偵訊、原審及本院審理中均辯稱上開殘渣
      袋等均非其所有，而係其友人所放置，雖被告之父於警訊時供稱該殘渣袋等為
      被告所有，惟縱使認定係被告所有，亦僅能以之做為被告在警方該次查獲之前
      ，有施用第一級毒品之佐證，惟本案檢察官起訴之犯罪事實為「被告於八十八
      年二月底至八十八年三月二十七日止之施用第一級毒品犯行」，該殘渣袋既在
      二月四日被警查扣，被告焉能再以之於「八十八年二月底至八十八年三月二十
      七日間施用第一級毒品」？故警方於八十八年二月四日所查扣之殘渣袋不得做
      為本案被告施用第一級毒品之證據，至為明確。
（三）又被告雖於八十八年四月二日為警查獲，惟被告為警查獲時所採取之尿液，經
      送請高雄縣衛生局檢驗結果，並未檢出施用海洛因之反應，有該局八十八年四
      月八日八八煙檢字第一○三二號煙毒尿液檢驗成績書一紙附卷可稽，另警方雖
      在被告身上查扣四瓶針劑，被告於警訊中均供稱該四瓶藥水為美娜水，惟經本
      院送請高雄醫學大學附設中和紀念醫院鑑定，其中三瓶棕色針劑為非法定的毒
      品之Diazepam成份，係Benzodiazepam類的藥品，屬鎮靜安眠作用，另一瓶透
      明針劑則為Nefopam，為中樞神經止痛劑，有該院八十九年十月二十四日高醫
      附秘字第二六九四號函在卷可憑，均非被告所稱之美娜水，況被告為警查獲時
      供稱「該美娜水是我的是用來解毒的用具」，並非以之為施用毒品之用，又於
      四月二日為警查獲，並未查扣有毒品海洛因，故被告持有該四瓶藥水，亦無從
      據以做為被告於「八十八年二月底至同年三月二十七日有施用海洛因」之佐證
      。
（四）雖被告於四月二日為警查獲後，經送觀察勒戒，有繼續施用毒品之傾向，有「
      」在卷可憑，惟上開認定無非以被告之自白為認定之依據，與本案在審究有無
      其他證據足以佐證之自白不同，自亦不能以該有無繼續施用傾用之認定做為佐
      證。
六、綜上所述，本案查無其他必要之證據，證明被告之自白與事實相符，則依前開判
    例所示，被告於警偵訊及原審審理中之自白即失其證據之證明力，不得採為判斷
    事實之根據，此外亦查無其他積極證據足以認定被告有於起訴書所載之時間內施
    用第一級毒品；原審未予詳查，遽為被告論罪科刑之判決，即有違誤，被告上訴
    意旨，以此指摘原判決不當，為有理由，自應予以撤銷改判，並為無罪之諭知。
七、本案既應為無罪之判決，則臺灣高雄地方法院檢察署八十九年毒偵字第七一四四
    號併案部分顯無與起訴事實有連續犯裁判上一罪之關係，本院無從併案審理之，
    併此敘明。
據上論結，應依刑事訴訟法第三百六十九條第一項前段、第三百六十四條、第三百零
一條第一項，判決如主文。
本案經檢察官陳國全到庭執行職務。
中    華    民    國         九十       年      三      月     三十     日
                              臺灣高等法院高雄分院刑事第五庭
                                  審判長法官  吳水木
                                        法官  洪慶鐘
                                        法官  趙文淵
右正本證明與原本無異。
檢察官如不服本判決，應於判決送達後十日內向本院提出上訴狀，其未述理由者並
應於提出上訴狀後十日內向本院補提理由書（應附繕本)。
                                      書記官  高惠珠
中    華    民    國         九十       年      四      月      三      日
                                                                      Ｈ


司法院資訊處製作；財團法人民間司法改革基金會備份。
